台灣高等法院臺中分院民事判決　九十二年度重上字第一五八號
　　　上　訴　人　彰化商業銀行股份有限公司
　　　法定代理人　甲○○
　　　訴訟代理人　丙○○
　　　上　訴　人　乙○○
右當事人間請求清償借款事件，上訴人對於中華民國九十二年十月三十日臺灣臺中地
方法院九十二年度重訴字第一二一號第一審判決，分別提起上訴，本院於九十三年五
月十九日言詞辯論終結，判決如左：
　    主 　   文
原判決關於駁回上訴人彰化商業銀行股份有限公司後開第二項之訴部分，暨命負擔訴
訟費用之裁判均廢棄。
對造上訴人乙○○應再給付上訴人彰化商業銀行股份有限公司新台幣肆佰萬元及自民
國八十六年十二月二日起至清償日止，按年息百分之十點三二計算之利息，並自同日
起至清償日止，按上開利率百分之二十計付違約金。
上訴人彰化商業銀行股份有限公司其餘上訴駁回。
上訴人乙○○之上訴駁回。
第一審（除確定部分外）關於命上訴人彰化商業銀行股份有限公司負擔訴訟費用部分
，及第二審訴訟費用關於上訴人彰化商業銀行股份有限公司上訴部分，由對造上訴人
乙○○負擔百分之九十九，餘由上訴人彰化商業銀行股份有限公司負擔。第二審訴訟
費用關於上訴人乙○○上訴部分，由上訴人乙○○負擔。
　    事  　  實
甲、上訴人即被上訴人彰化商業銀行股份有限公司（下稱彰化銀行）方面：
一、聲明：
（一）上訴之聲明：
  １、原判決不利於上訴人之部分廢棄。
  ２、右項廢棄部分，被上訴人應再給付上訴人新台幣（下同）四百萬元整及自民國
      八十二年三月一日起至清償日止，按年息百分之十點三二計算之利息，其逾期
      在六個月以內者，並按上開利率之一成，逾期六個月以上者，其超逾六個月部
      分按上開利率之二成計付違約金。
  ３、第一審廢棄部分及第二審訴訟費用，均由被上訴人負擔。
（二）答辯之聲明：駁回對造上訴。
二、陳述：除與原判決記載相同者，茲引用之外，補稱：
（一）按原審法院判決上訴人部分敗訴，其理由為「：：就定有期限之債務為保證者
      ，如債權人允許主債務人延期清償時，保證人除對其延期已為同意外，不負保
      證責任。：：解釋上，本條規定於各種型態之保證亦即包括本件未定有期間之
      最高限額保證均應有適用，始屬妥當」云云，惟查：
  １、原審已認本件系爭保證契約係屬學說上所稱「未定有期間之最高限額保證」，
      合先敘明。
  ２、原審判決理由謂「：：未定有期間之最高限額保證，保證人既得依民法第七百
      五十四條規定隨時終止保證契約，則未定有期間之最高限額保證兼具民法第七
      百五十四條規定就連續發生之債務為保證（下簡稱連續保證）之性質，：：」
      ，又謂「保證人終止連續保證契約前，主債務人之債務已經發生，則不論該主
      債務人係定有期間或未定期限，保證人均應負保證責任，：：至主債務是否定
      有期間則非所問，始屬妥適。：：依前開說明，被告自應依系爭保證書之約定
      ，就系爭七筆借款對原告負保證責任。」由上觀之，在保證契約有效期間內新
      發生之借款係加重保證人之責任，保證人仍需負責，況系爭第一筆借款僅係上
      訴人准許主債務人延期清償，此舉並未加重保證人（即被上訴人）之責任，依
      舉重以明輕之法理，在被上訴人迄未通知上訴人終止保證契約，保證契約仍在
      有效期間內之情形下，被上訴人就系爭第一筆借款仍應對上訴人負保證責任。
（二）按「：：最高限額保證者，則在此保證契約有效期間內所發生之債務，如債權
      人允許主債務人延期清償，而所延展之清償期仍在該保證契約有效期間內，保
　　　證人自不得援引前開民法第七百五十五條規定，而主張不負保證責任。」本件
　　　保證書為未定有期間之最高限額保證，連帶保證人即被上訴人乙○○不曾向上
　　　訴人為終止保證之意思表示，即該保證契約仍繼續有效，則保證人自不得以民
　　　法第七百五十五條延期清償未經其同意為由，而主張不負保證責任。此乃最高
　　　限額保證之性質使然。是以請准判決如上訴人上訴之聲明以維權益。
（三）乙○○所書立保證書係載乙○○對答辯人（包括過去所負現在尚未清償）及將
      來所負之借款、票款、透支、墊款、保證、損害賠償等及其他一切債務，在一
      定限額內暨其利息、遲延利息、違約金、損害賠償及其他從屬於主債務之負擔
      ，保證人願與主債務人負連帶清償之責任。又依保證書第三條款約定答辯人無
      需再行徵求保證人之同意拋棄擔保物權之全部或一部或允許主債務人延（分）
      期清償或更換擔保物。故原審已認本件系爭保證契約係屬學說上所稱「未定有
      期間之最高限額保證」，原審判決理由謂「保證人終止連續保證契約前，主債
      務人之債務已經發生，則不論該主債務人係定有期間或未定有期限，保證人均
      應負保證責任」。
（四）依台灣嘉義地方法院（下稱嘉義地院）八十二年度促字第○一○一四號支付命
      令附表一所載八十一年十二月二十八日有三筆借款總額為貳佰萬元係為原答辯
      人於九十一年十一月七日聲請支付命令附表所載編號二及三號，答辯人於九十
      一年十一月七日止聲請支付命令時該公司已部分償還其所述之三筆借款，所積
      欠之金額僅餘一、三六六、六○○元，該二筆借款依「放款明細分類表」所載
      ○二係代表放款用途為經常性週轉金，並不表示展期二次。
（五）原判決附表一所示第四筆借款日八十二年三月五日借款尚欠七二九、○○○元
      ，與嘉義地院八十二年度促字第○一○一四號支付命令所載八十二年三月五日
      有二筆借款為八一○、○○○元，係因答辯人於九十一年十一月七日聲請支付
      命令時借款人立萬工業股份有限公司（下稱立萬公司）已部分償還八一、○○
      ○元之故，「放款明細分類表」處理日係為八十二年二月二十七日本筆放款係
      八十二年三月五日始放出，故八十二年二月二十七日「放款明細分類表」無本
      案之放款資料。
（六）原判決附表一所示第五筆借款日為八十二年三月六日借款尚欠二、六七一、五
      三四元，與嘉義地院八十二年度促字第○一○一四號支付命令所載八十二年三
      月六日有二筆借款為四、○○○、○○○元，係因答辯人於九十一年十一月七
      日聲請支付命令時借款人立萬公司已部分償還一、三二八、四六六元之故，「
      放款明細分類表」處理日係為八十二年二月二十七日本筆放款係八十二年三月
      六日始放出，故八十二年二月二十七日「放款明細分類表」無本案之放款資料
      。
（七）原判決附表一所示第六筆借款日為八十二年一月十一日借款尚欠二、○六六、
      八七九元，「放款明細分類表」於八十二年二月二十七日所列本筆放款餘額為
      三、二○○、○○○元，至答辯人於九十一年十一月七日聲請支付命令時借款
      人立萬公司已部分償還僅餘積欠本金二、○六六、八七九元。
（八）原判決附表一所示第七筆借款日為八十二年二月二十四日借款尚欠一、○七七
      、五五九元「放款明細分類表」於八十二年二月二十七日所列本筆放款餘額為
      一、八四○、○○○元，至答辯人於九十一年十一月七日聲請支付命令時借款
      人立萬公司已部分償還僅餘積欠本金一、○七七、五五九元。
（九）本件保證為未定有期間之最高限額保證，連帶保證人乙○○不曾向答辯人為終
　　　止保證之意思表示，即該保證契約仍繼續有效，則保證人自不得以民法第七百
　　　五十五條延期清償未經其同意為由，而主張不負保證責任。
三、證據：除援用第一審所提證據外，補提嘉義地院八十二年度促字第○一○一四號
    支付命令影本、九十一年十一月七日支付命令聲請狀影本、放款用途明細影本、
    八十二年三月五日放款支出傳票影本二紙、八十二年三月六日放款支出傳票影本
    二紙等件為證。
乙、上訴人即被上訴人乙○○方面：
一、聲明：
（一）上訴之聲明：
  １、原判決不利於上訴人之部分廢棄。
  ２、右項廢棄部分，對造上訴人在第一審之訴及假執行之聲請均駁回。
  ３、如受不利判決願供擔保免為假執行。
（二）答辯之聲明：駁回對造上訴。如受不利判決願供擔保免為假執行。
二、陳述：除與原判決記載相同者，茲引用之外，補稱：
（一）被上訴人行使權利有違誠信原則：按行使債權，履行債務，應依誠實及信用方
      法，民法第一百四十八條第二項定有明文。又最高法院判例：「上訴人就系爭
      土地上雖非無租賃關係，然於被上訴人未履行出租人之義務達十一年之久，上
      訴人迄未行使其租賃權或聲請為假處分，以保全強制執行，坐令被上訴人在系
      爭土地上建築房屋、種植果樹，耗費甚鉅，始引起訴訟，求命其除去地上物交
      付土地，核其情形，雖非給付不能，然亦係權利之濫用，有違誠信原則。」本
      件之情形與此判例意旨之情形相類似，參考該判例之意旨，被上訴人權利之行
      使亦有違誠信原則。因：
　１、本件上訴人固曾於七十九年簽具保證書同意就立萬公司對被上訴人所負之債務
      ，與立萬公司連帶負清償之責任，惟依被上訴人提出借據、貸款申請書、每筆
      貸款之保證書、本票等內容顯示立萬公司於八十一、二年間密集向被上訴人借
      貸（註：立萬公司借貸之金額上訴人仍有爭執，應由被上訴人舉證），但被上
      訴人從未通知上訴人關於立萬公司借貸之次數及金額等事情，故上訴人全不知
      情，上訴人亦未在前開資料上簽名、蓋章或對保，且被上訴人與立萬公司間換
      單，簽立借據，延期清償等行為，上訴人亦從未受告知。故上訴人以為上訴人
      簽立系爭保證契約之後立萬公司並未實際向被上訴人借錢，否則為何未續要求
      上訴人擔任保證人（按被上訴人借給立萬公司之每筆借款均逐筆徵提保證人）
      ，而此情形延續十餘年，上訴人有足夠之理由認為被上訴人並未將上訴人當作
      連帶保證人，直至被上訴人於九十一年聲請法院發支付命令，命上訴人給付立
      萬公司之欠款時，上訴人始得知立萬公司向被上訴人借貸鉅額之金錢。則上訴
      人於十餘年來無機會審酌本身財力是否尚足以償付立萬公司對被上訴人所負之
      債務，亦無從審酌立萬公司之財務狀況，並於適當時機行使民法第七百五十四
      條第二項之保證人通知被上訴人終止保證契約之權利。故並非上訴人不為終止
      保證契約之表示，而係被上訴人之行為使上訴人誤以為自己已非保證人，被上
　　　訴人於十餘年後突然告知上訴人應負擔上千萬元之債務，依前開最高法院判例
　　　意旨其權利顯有濫用，其權利之行使違反誠信原則應屬無效。
　２、原判決以上訴人擔任立萬公司之董事，故上訴人對於立萬公司之借款不可諉為
      不知。然上訴人雖掛名擔任立萬公司之董事，但因上訴人長年居住台中，並未
      參與立萬公司之經營，此點從立萬公司多次向被上訴人借貸，卻從未要求掛名
      擔任董事之上訴人於每筆借款擔任連帶保證人之情形，即可得知。故上訴人對
      立萬公司之借貸確實不知情，故未即時要求終止保證責任，此點請傳訊王巡方
      、陳銘漳、賴延哲等人作證。
  ３、再者，原判決謂上訴人可隨時終止保證契約，但上訴人從未表示終止。然查，
      爭保證契約明文記載要求上訴人放棄終止契約之權利，其預先要求保證人拋棄
      保證人免責權之約定已違反民法第七百三十九條之一之強制禁止規定，應認為
      無效，上訴人並以本訴狀繕本之送達為終止系爭保證契約之表示。從而，本件
      立萬公司向被上訴人借貸之各筆借款，應不在兩造保證書保證範圍內。被上訴
      人據此保證書請求上訴人給付，即無理由。
（二）又主張借貸關係之債權人應證明借款已交付之事實，被上訴人主張借貸立萬公
      司一千八百六十一萬餘元，應由被上訴人就借款已交付之事實負舉證之責任，
      然被上訴人並未提出經立萬公司簽收之撥款收據，或借款已撥入立萬公司之帳
      戶之證明，而係以其內部之作帳資料證明借款已交付，但被上訴人內部之作帳
      資料為私文書，上訴人否認其真正。又原審以被上訴人對立萬公司及王巡方等
      連帶保證人聲請法院核發之支付命令（即嘉義地院八十二年度促字第○一○一
      四號）已確定，如立萬公司未向被上訴人借貸則王巡方等人豈會讓該支付命令
      確定，而未提出異議。然查，該支付命令核發之時間為八十二年，其上所載之
      借款為一千八百六十一萬餘元。然被上訴人起訴請求上訴人給付之數額為一千
      一百九十一萬餘元，其數額已不符。被上訴人稱此乃因立萬公司於支付命令確
      定之後有陸續償還，故借款餘額剩一千一百九十一萬餘元，然此為被上訴人單
      方面之主張，到底立萬公司之借款係何時償還，以何方式償還，餘額尚有多少
      ，事關上訴人之權益甚鉅，應有傳訊該支付命令所載之保證人（王巡方、陳銘
      漳等）出庭作證之必要，不能以被上訴人單方面之主張即行認定。況且該支付
      命令雖已確定，但因支付命令為非訟程序，故王巡方等保證人是否確實收受該
      支付命令之送達，仍非無疑，不能以形式上支付命令已確定，即認為保證人均
      已收受支付命令之送達。
（三）再者，民法第二百五十二條規定：「約定之違約金額過高者，法院得減至相當
      之數額。」本件被上訴人請求之違約金計算之方式為：「逾期六個月以內按上
      開利率加一成，超過六個月以上，按上開利率加兩成付違約金。」而所謂上開
      利率依被上訴人之請求為年息百分之十點三二至百分之十點五七。而現行銀行
      放款利率均在百分之五以下，故此利率水準較現在銀行之放款利率超過一倍以
      上，如再加計一至二成計算違約金，則違約金顯屬過高，應酌減至相當之數額
      。
三、證據：除援用第一審所提證據外，請求傳訊證人王巡方、陳銘漳、賴延哲等人。
　    理　    由
一、上訴人彰化銀行起訴主張：兩造於於七十九年七月二十六日簽立保證書及授信約
    定書，約定乙○○就訴外人立萬公司現在（包括過去所負、現在尚未清償）及將
    來對彰化銀行所負之一切債務，以本金二千萬元為限額暨其利息、遲延利息、違
    約金、損害賠償及其他從屬於主債務之負擔，負連帶保證責任。嗣立萬公司自八
    十一年九月三十日起，陸續向彰化銀行借得五百萬元、一百萬元、一百萬元、八
    十一萬元、四百萬元、三百二十九萬元、一百八十四萬元等七筆借款（即如附表
    一借款金額欄所示，下稱系爭第一至第七筆借款，總稱系爭七筆借款），約定借
    款起訖日分別如附表一借款日、到期日欄所示之日期，系爭第一、二、三、五筆
    借款之利息部分，均按彰化銀行基本放款利率加年息百分之二計算；系爭第四、
    六、七筆借款之利息部分，均按彰化銀行基本放款利率加年息百分之二點二五計
    算（採機動利率計算，借款期限屆至時基本放款利率為年息百分之八點三二，各
    筆借款年息分別如附表一利息欄所示利率計算），並均約定立萬公司借得系爭七
    筆借款後均應按期清償本息，倘有遲延清償之情事，全部債務視為到期，除仍按
    上開利率計息外，逾期在六個月以內者，按上開利率百分之十；逾期六個月者，
    超過部分按上開利率百分之二十計付違約金。詎立萬公司借得系爭七筆借款後，
    分別於附表一利息欄所示日期（利息攤還至前一日）起即未依約繳付本息，尚積
    欠彰化銀行借款金額分別為四百萬元、七十九萬零九百七十一元、五十七萬五千
    六百二十九元、七十二萬九千元、二百六十七萬一千五百三十四元、二百零六萬
    六千八百七十九元、一百零七萬七千五百五十九元（即如附表一欠款金額欄所示
    ），合計一千一百九十一萬一千五百七十二元，及如附表一利息、違約金欄所示
    之利息及違約金。彰化銀行履經催討，未獲置理。又乙○○為系爭七筆借款之連
    帶保證人，依法應負連帶清償之責，爰依消費借貸及連帶保證之法律關係，提起
    本件訴訟，求為命乙○○給付如聲明所示之本金、利息及違約金之判決（原審為
    彰化銀行一部勝訴，一部敗訴之判決，彰化銀行就附表一編號１欠款金額四百萬
    元、利息及違約金之請求遭駁回部分聲明不服，其餘請求利息、違約金逾五年而
    罹於時效之敗訴部分，未據聲明不服）。
二、上訴人乙○○則以：彰化銀行與立萬公司間系爭七筆借款之借貸契約，是否已有
    效成立，彰化銀行應負舉證責任。立萬公司所簽發之本票及撥款申請書屬彰化銀
    行提出之私文書，乙○○否認其真正。其中系爭第一、三、四、五筆借款部分，
    彰化銀行提出之本票上所載金額，與彰化銀行提出之放款帳戶資料表所載金額不
    符，系爭第六、七筆借款部分，彰化銀行提出之撥款申請書所載借款金額，亦與
    放款帳戶資料表不符，則彰化銀行與立萬公司間有無上開借款之借貸合意及交付
    事實，實有疑問。再者，本票係無因證券，彰化銀行不得僅以本票證明彰化銀行
    與立萬公司有借貸合意存在。伊簽立系爭保證書時，並無最高限額二千萬元之記
    載，係彰化銀行並未徵得伊同意而自行填入，事後亦未告知，故伊不受系爭保證
    書所載最高限額二千萬元之拘束；又兩造簽定之系爭保證書為定型化契約條款，
    系爭保證書第一條規定「主債務人到期不履行債務時，貴行得逕向保證人求償，
    無須對主債務人先行提訴或將其所有財產、擔保物先予強制執行。」；第二條規
    定：「保證後如主債務因錯誤、行為能力之欠缺或其他原因而撤銷或無效時，‧
    ‧保證人仍願負損害賠償之責任。」；第三條規定：「貴行無須再行徵求保證人
    之同意拋棄擔保物權之全部或一部或允許主債務人延（分）期清償或更換擔保物
    」第四條規定：「民法債篇第二章第廿四節保證各法條內有關保證人之權利，除
　　時效抗辯不得預先拋棄者外，保證人均自願拋棄。」依民法第二百四十七條之一
　　規定，系爭保證書關於該部分之約定，應屬無效；又彰化銀行請求利息逾五年部
　　分已罹於時效期間，且逾期部分之違約金，加計後金額過高等語，資為抗辯。
三、上訴人彰化銀行主張兩造於七十九年七月二十六日簽立保證書及授信約定書，約
    定乙○○就訴外人立萬公司現在及將來對彰化銀行所負之一切債務，以本金二千
    萬元為限額暨其利息、遲延利息、違約金、損害賠償及其他從屬於主債務之負擔
    ，負連帶保證責任。嗣立萬公司自八十一年九月三十日起，陸續向彰化銀行借款
    ，其與立萬公司間有系爭七筆借款之借貸合意，約定借款期限分別如附表一借款
    日、到期日欄所示之日期，系爭第一、二、三、五筆借款之利息部分，均按彰化
    銀行基本放款利率加年息百分之二計算；系爭第四、六、七筆借款之利息部分，
    均按彰化銀行基本放款利率加年息百分之二點二五計算（採機動利率計算，借款
    期限屆至時基本放款利率為年息百分之八點三二，各筆借款年息分別如附表一利
    息欄所示利率計算），並均約定立萬公司借得系爭七筆借款款後均應按期清償本
    息，倘有遲延清償之情事，全部債務視為到期，除仍按上開利率計息外，逾期在
    六個月以內者，按上開利率百分之十；逾期六個月者，超過部分按上開利率百分
    之二十計付違約金，且彰化銀行並已交付系爭七筆借款於立萬公司等情，業據彰
    化銀行提出提出本票五件、撥款申請書二件、放帳帳戶資料表七件、放款支出傳
    票影本十件、基本放款利率變動情形一覽表影本一件、嘉義地院八十二年四月二
    十八日支付命令及其確定證明書影本各一件為證，乙○○對簽立保證書、約定書
    之真正不爭執（原審卷第七二頁第四行、本院卷第八四頁第六行），應堪信為真
    實。
四、乙○○雖抗辯：伊否認彰化銀行所提出立萬公司所簽發之本票及撥款申請書等私
    文書之真正，系爭第一、三、四、五等四筆借款部分，本票上所載金額與彰化銀
    行提出之放款帳戶資料表所載金額不符，則彰化銀行與立萬公司間有無上開借款
    之借貸合意及交付事實，實有疑問云云。惟為彰化銀行所否認。經查：系爭保證
    書、約定書上乙○○係其親自簽章，業經乙○○自承無訛（原審卷第七二頁第四
    行、本院卷第八四頁第六行），而該保證書上連帶保證人王巡方、陳銘漳、王興
    竹、蕭三榮之印章與八十一年九月三十日、八十一年十二月二十八日、八十一年
    十二月二十八日、八十二年三月五日、八十二年三月六日連帶保證人依序共同簽
    發五百萬元、一百萬元、一百萬元、八十一萬元、四百萬元之本票印章相同，足
    認前開本票為真正，再觀本票上八十二年三月六日立萬公司與董事長王崔杉簽發
    之印章與借款人立萬公司八十二年一月十一日、八十二年二月二十四日撥款申請
    書上所蓋立萬公司、王崔杉之印章均相同，足證該撥款申請書為真正。倘彰化銀
    行無撥付借款與立萬公司，立萬公司當無簽發前述真正之本票，及始終均無異議
    之理？又系爭第一、三、四、五等四筆借款部分，係因中小企業信用基金僅保證
    上開四筆借款中之八成，為便於記帳，彰化銀行遂分割作帳處理：
  1.系爭第一筆借款五百萬元部分，分割作帳成四百萬元（即中小企業信用基金保證
    部分八十一年九月三十日貸放）及一百萬元分別貸放予立萬公司，嗣後一百萬元
    部分已清償完，中小企業信用基金保證部分皆未清償，目前本金部分尚積欠四百
    萬元等情，業據彰化銀行提出與本票發票日期、放款帳戶資料表金額均相符之放
    款展期支出傳票影本為證（見原審卷第一一八至一二○頁、一九八頁）。
  2.系爭第三筆借款一百萬元部分，分割作帳成八十萬元（即中小企業信用基金保證
    部分八十一年十二月二十八日貸放）及二十萬元分別貸放予立萬公司，又二十萬
    元部分已清償完，中小企業信用基金保證部分已清償二十二萬四千三百七十一元
    ，目前本金部分尚積欠五十七萬五千六百二十九元等情，業據彰化銀行提出與本
    票發票日期、放款帳戶資料表金額均相符之放款支出傳票影本為證（見原審卷第
    一二四至一二六頁、一九九頁）。
  3.系爭第四筆借款八十一萬元部分，分割作帳成七十二萬九千元（即中小企業信用
    基金保證部分八十二年三月五日貸放）及八萬一千元分別貸放予立萬公司，又八
    萬一千元部分已清償完，中小企業信用基金保證部分皆未清償，目前本金部分尚
    積欠七十二萬九千元等情，業據彰化銀行提出與本票發票日期、放款帳戶資料表
    金額均相符之放款支出傳票影本為證（見原審卷第一二七至一二九頁、二○○頁
    ）。
  4.系爭第五筆借款四百萬元部分，分割作帳成三百二十萬元（即中小企業信用基金
    保證部分八十二年三月六日貸放）及八十萬元（八十二年三月六日貸放）分別貸
    放予立萬公司，本筆已清償一百三十二萬八千四百六十六元，目前本金部分尚積
    欠二百六十七萬一千五百三十四元等情，業據彰化銀行提出與本票發票日期、放
    款帳戶資料表金額均相符之放款支出傳票影本為證（見原審卷第一三○至一三四
    頁）。
  5.綜核上開四筆借款之分割作帳放款支出傳票各二紙總金額，均與本票所載金額相
    同，且上開放款支出傳票上所載交付借款時間，亦均與上開四筆借款日期即本票
    所載發票日期相同，應堪信彰化銀行前開主張為真實。是乙○○以前詞置辯，為
    無可採。
五、乙○○抗辯伊簽立系爭保證書時，並無最高限額「二千萬元」之記載，係彰化銀
    行未徵得伊同意自行填入，事後亦未告知，故伊不受系爭保證書所載最高限額二
    千萬元之拘束等語。經查：
  1.系爭保證書係乙○○及訴外人王崔杉、蕭三榮、陳銘漳、王興竹、王巡方等六人
    共同簽立，有如前述。衡情乙○○等六人於簽立系爭保證書時，對於將來所保證
    之主債務最高限額為何此一重要事項，豈有未與彰化銀行具體約定之理。乙○○
    前開所辯，已難採信。
  2.次按「就連續發生之債務為保證而未定有期間者，保證人得隨時通知債權人終止
    保證契約」，民法第七百五十四條第一項定有明文。又保證人與債權人約定就債
    權人與主債務人間所生一定債之關係範圍內之不特定債務，預定最高限額，由保
    證人保證之契約，學說上稱為最高限額保證。此種保證契約如定有期間，在該期
    間內所生約定範圍內之債務，不逾最高限額者，均為保證契約效力所及。如未定
    期間，保證契約在未經保證人依民法第七百五十四條規定終止或有其他消滅原因
    以前，所生約定範圍內之債務，亦同（最高法院七十七年度台上字第九四三號判
    例意旨參照）。本件綜觀系爭保證書內容並未定有期間，及其中關於乙○○就立
    萬公司現在（包括過去所負、現在尚未清償）及將來對彰化銀行所負之一切債務
    ，以本金二千萬元為限額暨其利息、遲延利息、違約金、損害賠償，及其他從屬
    於主債務之負擔，乙○○願與立萬公司負連帶清償責任之約定。自堪認系爭保證
    契約係屬未定有期間之最高限額保證，從而，未定有期間之最高限額保證，保證
    人既得依民法第七百五十四條規定隨時終止保證契約，則「未定有期間之最高限
    額保證」自兼具民法第七百五十四條規定「就連續發生之債務為保證」（下簡稱
    連續保證）之性質，且二者相較，因「未定有期間之最高限額保證」多了一層最
    高限額之限制，顯較單純「連續保證」之情形，對保證人反較為有利。則本件縱
    系爭保證書未填入最高限額「二千萬元」之文字，亦係屬民法第七百五十四條第
    一項規定「連續保證」之形態，系爭保證契約自不因之而全部歸於無效。益見乙
    ○○前開所辯，並無可採，亦無實益。
  3.再綜參民法第七百五十四條第一項、第二項規定：「就連續發生之債務為保證而
    未定有期間者，保證人得隨時通知債權人終止保證契約」、「前項情形，保證人
    對於通知到達債權人後所發生主債務人之債務，不負保證責任。」等語，則所謂
    「未定有期間」，應僅指保證契約未定有期間者，即有民法第七百五十四條第一
    項規定之適用，至於主債務是否定有期間，應非所問。因為，民法第七百五十四
    條第二項既規定保證人對於終止「連續保證」契約後所發生主債務人之債務，不
    負保證責任，則祗要保證人終止「連續保證」契約時，主債務人之債務尚未約定
    或發生，自不論該主債務係定有期間或未定期間，均已不負保證責任；反之，若
    保證人終止「連續保證」契約前，主債務人之債務已經發生，則不論該主債務係
    定有期間或未定期限，保證人均應負保證責任，縱在定有期間之主債務其期限尚
    未屆至前，保證人終止「連續保證」契約者，保證人仍應就該筆已發生而清償期
    未屆至之主債務負保證責任。依前開說明，「未定有期間之最高限額保證」，保
    證人既得依民法第七百五十四條規定隨時終止保證契約，則最高限額保證與連續
    保證之「未定有期間」，自應作相同解釋，亦即：均應指保證契約本身未定有期
    間者，即有民法第七百五十四條第一項規定之適用，至主債務是否定有期間則非
　　所問，始屬妥適。從而，本件乙○○本得依民法第七百五十四條第一項之規定，
　　隨時通知彰化銀行終止系爭保證契約，自不待言。進一步言，兩造係七十九年七
　　月二十六日簽立系爭保證書，且系爭七筆借款即主債務自八十一年九月三十日迄
　　八十二年三月六日止之期間中均已發生（即如附表一借款日欄所示日期），已如
　　前述。又乙○○迄九十三年五月十九日言詞辯論時始以訴狀繕本之送達為終止系
　　爭保證契約，依民法第七百五十四條第二項反面解釋，乙○○自應依系爭保證書
　　之約定，就系爭七筆借款對彰化銀行負保證責任。
六、乙○○另抗辯：系爭保證契約第一條、第二條、第三條、第四條約定保證人均願
    拋棄權利等條款，對乙○○顯失公平，應為無效等語。按八十九年五月五日公布
    施行之民法第七百三十九條之一規定：「本節所規定保證人之權利，除法律另有
    規定外，不得預先拋棄」。又民法第七百三十九條之一規定，於民法債編修正施
    行前成立之保證，亦適用之，民法債編施行法第三十三條固定有明文。惟按依照
    當事人一方預定用於同類契約之條款而訂定之契約，為免除或減輕預定契約條款
    之當事人之責任者；加重他方當事人之責任者；使他方當事人拋棄權利或限制其
    行使權利者；其他於他方當事人有重大不利益者，按其情形顯失公平者，僅該部
    分約定無效，並非全部契約均歸無效，此觀民法第二百四十七條之一規定即明。
    觀諸系爭保證書內容，係屬彰化銀行以預先擬定之條款內容供乙○○等保證人簽
    認，再衡諸上訴人為銀行，銀行自係預定以與系爭保證書相同內容之條款供不特
    定多數人簽定，則認系爭保證書內之條款係屬定型化條款，固堪認定。然縱認乙
    ○○抗辯上開四條款有顯失公平而為無效之情事，其效果係為：第一、僅該部分
    約款無效，並非使系爭保證書（契約）全部歸於無效，乙○○自仍應依系爭保證
    書之規定，負連帶保證人之責；第二、該部分約款無效後，係回歸適用民法債篇
    第二章第廿四節關於保證之規定。況觀諸本件乙○○抗辯該當於上開四條款之法
    律事實部分，主要為：系爭保證書第一條之「貴行（即彰化銀行）得逕向保證人
    （即乙○○）求償、無須對主債務人（即立萬公司）先行提訴」；第三條之「延
    期清償」；第四條「除時效抗辯不得預先拋棄者外，保證人均自願拋棄。」所衍
    生之「彰化銀行得否隨時終止系爭保證契約」三部分，則除該當於上開三部分事
    實之條款是否有效，而有必要加以審酌外，其他保證後如主債務因錯誤、行為能
    力之欠缺等保證人仍負保證之責等條款之效力為何，本件自勿庸進一步審究。經
    查：
  1.按所謂連帶保證，係指連帶保證人與主債務人負連帶責任，債權人得對連帶保證
    人或主債務人同時或先後請求全部或一部之給付，故連帶保證與普通保證不同，
    縱使無民法第七百四十六條所揭之情形，連帶保證人亦不得主張民法第七百四十
    五條關於先訴抗辯之權利。又連帶保證本質上既含有拋棄先訴抗辯權之性質，則
    乙○○縱使預先拋棄保證人之先訴抗辯權，亦不在民法第七百三十九條之一禁止
    之列，自不待言。是乙○○以系爭保證書第一條規定「貴行得逕向保證人求償、
    無須對主債務人先行提訴」之條款係屬無效等語置辯，自無可採。
  2.系爭保證書第四條規定：「民法債篇第二章第廿四節保證各法條內有關保證人之
    權利，除時效抗辯不得預先拋棄者外，保證人均自願拋棄。」之條款，依民法第
    七百三十九條之一規定，該條款固屬無效。依前開說明，自應回歸適用民法關於
    保證之規定，則本件乙○○仍得依民法第七百五十四條第一項之規定，隨時通知
    原告終止系爭保證契約。亦即，系爭保證書第四條條款無效之結果，並無礙於本
    件乙○○隨時通知彰化銀行終止系爭保證契約之權利。
  3.延期清償之問題部分，說明如次：
    (1)系爭七筆借款中，僅系爭第一筆借款經彰化銀行同意主債務人延期清償之情事
      ，此觀放款帳戶明細表、放款展期支出傳票甚明（見原審卷第一一九、一二○
      頁），且為彰化銀行所不爭執，堪認屬實。至一百萬元放款展期支出傳票（見
      原審卷附第一九八頁），係指系爭第一筆借款分割作帳成四百萬元（即中小企
      業信用基金保證部分）、一百萬元後之一百萬元傳票，且該一百萬元部分已清
      償完畢，非在本件彰化銀行請求之範圍內，有如前述，附此敘明。
    (2)按就定有期限之債務為保證者，如債權人允許主債務人延期清償者，保證人除
      對於其延期已同意外，不負保證責任，固為民法第七百五十五條所明定。但保
      證人與債權人約定，就債權人與主債務人間所生一定債之關係範圍內之不特定
      債務，預定最高限額保證者，由保證人保證之最高限額保證者，則在此保證契
      約有效期間內所發生之債務，如債權人允許主債務人延期清償，而所延展之清
      償期仍在該保證契約有效期間內，保證人自不得援引前開第七百五十五條規定
      ，而主張不負保證責任。」（最高法院九十二年度台上字第一四七二號判決參
      照）本件保證書為未定有期間之最高限額保證，連帶保證人即被上訴人乙○○
      迄九十三年五月十九日言詞辯論時始向上訴人為終止保證之意思表示，依民法
      第七百五十四條第二項規定，終止前所發生之債務即為該保證契約效力所及，
　　　則保證人自不得以民法第七百五十五條延期清償未經其同意為由，而主張不負
　　　保證責任。此乃最高限額保證之性質使然。是乙○○抗辯該四百萬元借款債務
　　　伊不負保證責任云云，即無可採。彰化銀行主張該四百萬元債務仍應負保證之
　　　責，為有理由。
七、另乙○○抗辯：彰化銀行對本件權利之行使有違誠信原則，因乙○○簽立系爭保
    證書迄今亦已逾十一年，而彰化銀行未曾通知乙○○系爭七筆借款之借貸情形，
    或要求乙○○於撥款申請書、本票上簽名，彰化銀行行為足使乙○○信任彰化銀
    行並未將乙○○當作連帶保證人，故本件彰化銀行行使權利，顯已違反誠信原則
    等語。惟查，所謂誠實信用之原則，係在具體的權利義務之關係，依正義公平之
    方法，確定並實現權利之內容，避免當事人間犧牲他方利益以圖利自己，自應以
    權利人及義務人雙方利益為衡量依據，並應考察權利義務之社會上作用，於具體
    事實妥善運用之方法。本件系爭保證書內容並未定有期間，及其中關於乙○○就
    立萬公司現在（包括過去所負、現在尚未清償）及將來對彰化銀行所負之一切債
    務，以本金二千萬元為限額暨其利息、遲延利息、違約金、損害賠償，及其他從
　　屬於主債務之負擔，對彰化銀行願與立萬公司負連帶清償責任之約定，系爭保證
　　契約係屬未定有期間之最高限額保證，有如前述，保證人自應就主債務人借款債
　　務負連帶保證之責，且乙○○於九十一年六月十四日為經濟部廢止立萬公司之公
　　司登記前，仍為立萬公司之董事，有公司變更登記事項表各一件附卷可憑（見原
　　審卷第一七五、一七六頁），衡情乙○○對立萬公司之業務及財務狀況自係知之
　　甚詳，則立萬公司向彰化銀行借得系爭七筆借款之事實，乙○○實難推諉不知，
　　且連帶保證人對於主債務人借得款項如何運用並不須知悉，倘保證契約有效成立
　　，且在此有效期間所發生之債務，保證人依約自應負保證之責，是於此情形，自
　　難認本件彰化銀行行使權利有違反誠信原則之情事。乙○○前開所辯，不足採信
　　。實則，本件乙○○既得隨時通知彰化銀行終止系爭保證契約，惟乙○○至言詞
　　辯論時始為終止，則乙○○反而係自己怠於行使權利，益甚明顯。至乙○○請求
　　傳訊證人王巡方、陳銘漳、賴延哲等人證明其未實際參與立萬公司業務，對系爭
　　借款債務並不知悉云云，因有無實際參與公司業務乙節與保證債務之成立並不影
　　響，倘保證人願意就主債務人立萬公司現在（包括過去所負、現在尚未清償）及
　　將來對彰化銀行所負之一切債務，以本金二千萬元為限額暨其利息、遲延利息、
　　違約金、損害賠償，及其他從屬於主債務之負擔，負連帶保證責任而簽立保證契
　　約時，保證人乙○○自不能因其未參與公司業務或對借款債務毫無知悉而主張免
　　責，是其請求傳訊上開證人，核無必要。因事實已臻明確，另請求調閱前開嘉義
　　地院支付命令卷，亦無必要。
八、又按解散之公司，於清算範圍內，視為尚未解散。公司法第二十五條定有明文。
    故公司於解散後、清算完結前，其法人格尚屬存在。經查，立萬公司縱於九十一
    年六月十四日已為經濟部廢止公司登記，惟立萬公司迄今尚未辦理清算程序，有
    嘉義地院九十二年八月十一日復原法院函附卷可稽（見原審卷第一八七頁），自
    堪認立萬公司法人格自未消滅，則立萬公司對彰化銀行所負系爭第一至七筆借款
    之債務，仍屬存在，附此敘明。
九、按請求履行債務之訴，原告就其所主張債權發生原因之事實，固有舉證之責任，
    若被告自認此項事實而主張該債權已因清償而消滅，則清償之事實，應由被告負
    舉證之責任，此觀民事訴訟法第二百七十七條之規定自明（最高法院二十八年上
    字第一九二○號判例意旨參照）。本件乙○○應就系爭第一至七筆借款對彰化銀
    行負連帶保證人責任，有如前述。則彰化銀行主張：系爭第一至七筆借款部分，
    立萬公司尚積欠彰化銀行四百萬元、七十九萬零九百七十一元、五十七萬五千六
    百二十九元、七十二萬九千元、二百六十七萬一千五百三十四元、二百零六萬六
    千八百七十九元、一百零七萬七千五百五十九元（即如附表一欠款金額欄所示）
    ，及如附表一利息、違約金欄所示之利息及違約金等情，固為乙○○所否認。惟
    乙○○並未提出其他已清償系爭第一至七筆借款之證據以實其說，依前開判例意
    旨，自無從為有利於乙○○之認定。是彰化銀行此部分之主張，為有理由。則乙
    ○○就系爭第一至七筆借款部分應負連帶保證責任，實堪認定。
十、按利息、紅利、租金、贍養費、退職金及其他一年或不及一年之定期給付債權，
    其各期給付請求權，因五年間不行使而消滅。民法第一百二十六條定有明文。又
    遲延利息之請求權，因五年間不行使而消滅，金錢債務之債務人給付遲延所應付
    之違約金，係按一定利率及遲延日數計算者，名稱雖與遲延利息異，然實質上仍
    為賠償債權人因遲延所受損害，債權人應同樣按時收取，不因其名稱有異而謂其
    時效之計算應有不同。經查，系爭第一至七筆借款，均約定立萬公司應按期清償
    本息，倘有遲延清償之情事，全部債務視為到期，除仍按上開利率計息外，逾期
    在六個月以內者，按上開利率百分之十；逾期超過六個月者，按上開利率百分之
    二十計付違約金，已如前述。本件彰化銀行雖主張系爭第一至七筆借款之利息、
    違約金，應如附表一利息、違約金欄所示日期起算。惟觀諸本件彰化銀行請求利
    息最晚之起算時點，係八十二年五月二十二日（即系爭第七筆借款之利息部分）
    ，依前開說明，本件彰化銀行請求利息、違約金逾五年部分，已罹於時效期間。
    依彰化銀行提起本件訴訟，支付命令繕本送達乙○○之翌日係九十一年十二月二
    日，回溯五年之時效期間，則本件彰化銀行主張系爭第一至七筆借款之利息及違
    約金部分，均自八十六年十二月二日起計算之範圍內，為有理由。逾此範圍之請
    求，則屬無據，不應准許。此部分乙○○抗辯利息逾五年部分之請求，已罹於時
    效而消滅等語，自為可採。
十一、至乙○○抗辯：本件違約金之請求過高，應予酌減等語。經查，本件彰化銀行
      與主債務人立萬公司就利息部分，係約定系爭第一、二、三、五筆借款之利息
      部分，均按彰化銀行基本放款利率加年息百分之二計算；系爭第四、六、七筆
      借款之利息部分，均按彰化銀行基本放款利率加年息百分之二點二五計算（採
      機動利率計算，借款期限屆至時基本放款利率為年息百分之八點三二，各筆借
      款年息分別如附表一利息欄所示利率計算）；就違約金部分，則約定逾期在六
      個月以內者，按上開利率百分之十；逾期超過六個月者，按上開利率百分之二
      十計付違約金，已如前述。又依前開第四點理由說明，本件彰化銀行請求之違
      約金，係按一定利率及遲延日數計算，名稱雖與遲延利息異，然實質上仍為賠
      償彰化銀行因遲延所受之損害。則本件彰化銀行就系爭第一、二、三、五筆借
      款因遲延所受損害預定之總額，應係約定遲延利息即年息百分之十點三二，加
　　　計逾期超過六個月之違約金部分即年息百分之二點零六四（10.32%×20%＝2.0
　　　64% ），合計為年息百分之十二點三八四；彰化銀行就系爭第四、六、七筆借
　　　款因遲延所受損害預定之總額，則係約定遲延利息即年息百分之十點五七，加
　　　計逾期超過六個月之違約金部分即年息百分之二點一一四（10.57%×20%＝2.1
　　　14%） ，合計年息百分之十二點六八四。本院審酌：約定遲延利息部分均未逾
　　　民法第二百零五條規定年息百分之二十之上限，依民法第二百三十三條第一項
　　　但書規定，本應從其約定。至加計違約金部分，衡諸主債務人立萬公司欠款迄
　　　今之時間非短，造成彰化銀行之損害非輕；立萬公司若能如期履行債務時，彰
　　　化銀行可再將金錢貸與他人所得享受之利益；本件約定遲延利息加計違約金後
　　　，年息尚未逾民法第二百零五條規定年息百分之二十之上限等情，認本件彰化
　　　銀行請求之違約金，尚屬合理。乙○○此部分主張，為屬無據，應予駁回。
十二、綜上所述，彰化銀行依消費借貸及連帶保證之法律關係，請求乙○○給付如附
      表二所示系爭第一至七筆借款，合計一千一百九十一萬一千五百七十二元，及
　　　利息及違約金，為有理由，應予准許。至彰化銀行逾此範圍之請求，則屬無據
　　　，應予駁回。乙○○之抗辯除系爭借款利息及違約金逾五年部分已罹於時效而
　　　不得請求外，其餘所辯其不負保證責任云云，為不可採。原審判決乙○○僅應
　　　給付彰化銀行柒佰玖拾壹萬壹仟伍佰柒拾貳元，及如附表二所示除編號１外之
　　　利率計算之利息及違約金，是乙○○應再給付上訴人彰化銀行肆佰萬元及自八
　　　十六年十二月二日起至清償日止，按年息百分之十點三二計算之利息，並自同
　　　日起至清償日止，按上開利率之百分之二十計付違約金。是則原審就上開彰化
　　　銀行請求應准許部分（即主文第二項所示）而為彰化銀行敗訴之判決，尚有未
　　　洽，上訴意旨指摘原判決此部分不當，求為廢棄改判，為有理由，應由本院廢
　　　棄改判如主文第二項所示；至彰化銀行其餘敗訴部分，原判決駁回其訴，及乙
　　　○○上訴部分，原判決為其敗訴之判決，均無不當。上訴意旨指摘原判決不當
　　　，求為廢棄改判，均為無理由，應駁回其上訴。乙○○聲請供擔保免為假執行
　　　部分，因本件彰化銀行並未聲請供擔保就其勝訴部分宣告假執行，是乙○○敗
　　　訴部分聲請供擔保宣告免為假執行，核無必要；兩造其餘攻擊防禦方法，經審
　　　酌後核與判決結果不生影響，爰不一一論述，併此敘明。
十三、據上論結，本件上訴人彰化銀行之上訴為一部有理由，一部無理由，對造上訴
      人乙○○之上訴為無理由，依民事訴訟法第四百五十條、第四百四十九條第一
      項、第七十九條但書、第七十八條，判決如主文。
中　　　華　　　民　　　國　　九十三　　年　　　六　　　月　　　二　　　日
~B1民事第一庭審判長法　官　林陳松
~B2　　　　　　　　法　官　鄭金龍
~B3　　　　　　　　法　官　王重吉
右為正本係照原本作成。
如對本判決上訴，須於收受判決送達後二十日內向本院提出上訴書狀，其未表明上訴
理由者，應於提出上訴後二十日內向本院提出上訴理由書(須按他造人數附具繕本)。
上訴時應提出委任律師為訴訟代理人之委任狀。具有民事訴訟法第四百六十六條之一
第一項但書或第二項之情形為訴訟代理人者，另應附具律師及格證書及釋明委任人與
受任人有該條項所定關係之釋明文書影本。
~B 　 　　　　　　書記官　顏子良
中　　　華　　　民　　　國　　九十三　　年　　　六　　　月　　　四　　　日
                                                                        Ｈ
~F0
附表一：（金額均為新臺幣）
┌──┬──────┬──────┬────┬────┬──────┬──────────┐
│編號│ 借款金額   │ 欠款金額   │ 借款日 │ 到期日 │    利息    │      違約金        │
├──┼──────┼──────┼────┼────┼──────┼──────────┤
│ 一 │五百萬元    │四百萬元    │81.9.30 │82.9.30 │自82.03.01起│自82.04.02起至清償日│
│    │            │            │        │        │至清償日止，│止，逾期在六個月以內│
│    │            │            │        │        │按年息10.32%│者，按上開利率10﹪；│
│    │            │            │        │        │計算。      │逾期超過六個月者，按│
│    │            │            │        │        │            │上開利率20﹪計算。  │
├──┼──────┼──────┼────┼────┼──────┼──────────┤
│ 二 │一百萬元    │七十九萬零九│81.12.28│82.4.28 │自82.03.29起│自82.04.30起至清償日│
│    │            │百七十一元  │        │        │至清償日止，│止，逾期在六個月以內│
│    │            │            │        │        │按年息10.32%│者，按上開利率10﹪；│
│    │            │            │        │        │計算。      │逾期超過六個月者，按│
│    │            │            │        │        │            │上開利率20﹪計算。  │
├──┼──────┼──────┼────┼────┼──────┼──────────┤
│ 三 │一百萬元    │五十七萬五千│81.12.28│84.4.28 │同右        │同右                │
│    │            │六百二十九元│        │        │            │                    │
├──┼──────┼──────┼────┼────┼──────┼──────────┤
│ 四 │八十一萬元  │七十二萬九千│82.3.5  │82.4.30 │自82.03.06起│自82.04.07起至清償日│
│    │            │元          │        │        │至清償日止，│止，逾期在六個月以內│
│    │            │            │        │        │按年息10.57%│者，按上開利率10﹪；│
│    │            │            │        │        │計算。      │逾期超過六個月者，按│
│    │            │            │        │        │            │上開利率20﹪計算。  │
├──┼──────┼──────┼────┼────┼──────┼──────────┤
│ 五 │四百萬元　　│二百六十七萬│82.3.6　│82.9.6　│自82.03.07起│自82.04.08起至清償日│
│    │            │一千五百三十│        │        │至清償日止，│止，逾期在六個月以內│
│    │            │四元        │        │        │按年息10.32%│者，按上開利率10﹪；│
│    │            │            │        │        │計算。      │逾期超過六個月者，按│
│    │            │            │        │        │            │上開利率20﹪計算。  │
├──┼──────┼──────┼────┼────┼──────┼──────────┤
│ 六 │三百二十九萬│二百零六萬六│82.1.11 │82.4.14 │自82.03.28起│自82.04.29起至清償日│
│    │元          │千八百七十九│        │        │至清償日止，│止，逾期在六個月以內│
│    │            │元          │        │        │按年息10.57%│者，按上開利率10﹪；│
│    │            │            │        │        │計算。      │逾期超過六個月者，按│
│    │            │            │        │        │            │上開利率20﹪計算。  │
├──┼──────┼──────┼────┼────┼──────┼──────────┤
│ 七 │一百八十四萬│一百零七萬七│82.2.24 │82.6.4  │自82.05.22起│自82.06.23起至清償日│
│    │元          │千五百五十九│        │        │至清償日止，│止，逾期在六個月以內│
│    │            │元          │        │        │按年息10.57%│者，按上開利率10﹪；│
│    │            │            │        │        │計算。      │逾期超過六個月者，按│
│    │            │            │        │        │            │上開利率20﹪計算。  │
├──┴──────┴──────┴────┴────┴──────┴──────────┤
│合計：一千一百九十一萬一千五百七十二元                                                  │
└────────────────────────────────────────────┘
附表二：（金額均為新臺幣）
┌──┬─────────┬────────────┬─────────────┐
│編號│  欠款金額        │        利息            │       違約金             │
├──┼─────────┼────────────┼─────────────┤
│　　│肆佰萬元　　　　　│自86.12.02起至清償日止，│自86.12.02起至清償日止，按│
│一　│　　　　　　　　　│按年息10.32%計算。　　　│上開利率20﹪計算。　　　　│
│    │                  │                        │                          │
│    │                  │                        │                          │
├──┼─────────┼────────────┼─────────────┤
│    │柒拾玖萬零玖佰柒拾│自86.12.02起至清償日止，│自86.12.02起至清償日止，按│
│二　│壹元　　　　　　　│按年息10.32%計算。　　　│上開利率20﹪計算。　　　　│
│    │                  │                        │                          │
│    │                  │                        │                          │
├──┼─────────┼────────────┼─────────────┤
│    │伍拾柒萬伍仟陸佰貳│自86.12.02起至清償日止，│自86.12.02起至清償日止，按│
│三　│拾玖元　　　　　　│按年息10.32%計算。　　　│上開利率20﹪計算。　　　　│
│    │                  │                        │                          │
│    │                  │                        │                          │
├──┼─────────┼────────────┼─────────────┤
│    │柒拾貳萬玖仟元    │自86.12.02起至清償日止，│自86.12.02起至清償日止，按│
│四　│　　　　　　　　　│按年息10.57%計算。　　　│上開利率20﹪計算。　　　　│
│    │                  │                        │                          │
│    │                  │                        │                          │
├──┼─────────┼────────────┼─────────────┤
│    │貳佰陸拾柒萬壹仟伍│自86.12.02起至清償日止，│自86.12.02起至清償日止，按│
│五　│佰拾肆元　　　　│按年息10.32%計算。　　　│上開利率20﹪計算。　　　　│
│    │                  │                        │                          │
│    │                  │                        │                          │
├──┼─────────┼────────────┼─────────────┤
│    │貳佰零陸萬陸仟捌佰│自86.12.02起至清償日止，│自86.12.02起至清償日止，按│
│六　│柒拾玖元　　　　　│按年息10.57%計算。　　　│上開利率20﹪計算。　　　　│
│    │                  │                        │                          │
│    │                  │                        │                          │
├──┼─────────┼────────────┼─────────────┤
│    │壹佰零柒萬柒仟伍佰│自86.12.02起至清償日止，│自86.12.02起至清償日止，按│
│七　│伍拾玖元　　　　　│按年息10.57%計算。　　　│上開利率20﹪計算。　　　　│
│    │                  │                        │                          │
│    │                  │                        │                          │
├──┴─────────┴────────────┴─────────────┤
│合計：壹仟壹佰玖拾壹萬壹仟伍佰柒拾貳元                                        │
└───────────────────────────────────────┘
